　　　　　　　　　　臺灣高等法院民事裁定
　　　　　　　　　　　　　　　　　　 100年度破抗字第41號
抗　告　人　陳功益
上列抗告人因聲請宣告破產事件，對於中華民國100年8月29日臺
灣板橋地方法院100年度破字第17號裁定提起抗告，本院裁定如
下：
    主  文
抗告駁回。
抗告程序費用由抗告人負擔。
    理  由
一、按稅捐及滯納金之徵收，優先於普通債權，此觀稅捐稽徵法
    第6條第1項、第49條規定自明。又對於破產財團之財產有優
    先權之債權，先於他債權而受清償，破產法第112條亦有明
    定。另債務人之資產已不足清償稅捐等優先債權，他債權人
    更無受償之可能，倘予宣告破產，反而須優先支付破產財團
    之管理、分配所生之費用及破產管理人之報酬等財團費用，
    將使破產財團之財產更形減少，優先債權人即稅捐機關之債
    權減少分配或無從分配，其他債權人更無在破產程序受分配
    之可能，顯與破產制度之本旨不合，尚難認有宣告破產之實
    益（最高法院98年6月30日98年度第4次民事庭會議決議(一)參
    照）。
二、本件抗告人於原法院聲請意旨略以：伊為案外人新板橋汽車
    貨運有限公司（以下稱新板橋公司）之負責人，新板橋公司
    因遭逢金融海嘯，虧損連連，伊為新板橋公司對於銀行借款
    債務之保證人，於新板橋公司停業後獨自負擔鉅額債務，累
    積迄今所須償還之利息每月超過新臺幣（下同）4萬多元，
    目前總負債約265萬1,000元，已超過總資產甚多，而新板橋
    公司平均每月營業額高於20萬元，伊無從依消費者債務清理
    條例之規定聲請更生，經伊從事貨運工作，積極存錢後目前
    總資產約20萬元，足以構成破產財團，為保護伊及債權人雙
    方之利益，爰依破產法第57條及第58條之規定，檢附財產狀
    況說明書、債權人清冊及財產目錄等件，聲請宣告伊破產等
    語。經查：
  (一)依抗告人所提之財產狀況說明書及財產目錄，雖記載抗告人
    目前資產有現金20萬元（見原法院卷第4頁、第13頁），然
    抗告人於原法院100年8月23日訊問時陳稱：伊現在有現金部
    分4萬5千多元，是伊自己的，伊放在家裡，沒有帶證據來，
    伊跟朋友借錢來再證明伊有現金等語（見原法院卷第68頁）
    ，其嗣於原法院僅能提出現金4萬5千元為證（見原法院卷第
    69頁），顯見抗告人斯時僅有現金4萬5千元。抗告人所提出
    100年9月27日民事補呈抗告理由(一)狀中雖主張其於此段期間
    積極存錢，現已攢存現金約20萬元云云，然抗告人於原法院
    100年8月23日訊問時陳稱：伊1個月薪水收入2萬多元，伊是
    從事貨運，是領現金，1個月開銷約2萬多元，每月薪水及生
    活費是一樣的等語（見原法院卷第68頁），抗告人每月既僅
    能維持收支平衡，其應無自100年8月23日原法院訊問之日起
    ，至同年9月27日其提出民事補呈抗告理由(一)狀之日止，短
    短約1個月時間即能攢存約16萬元之理。抗告人嗣雖提出指
    定支付予伊之臺灣銀行票面金額20萬元之支票1紙為其現有
    資產之證明（見本院卷第36頁反面），惟以抗告人前於原法
    院陳稱係跟朋友借錢證明伊有現金乙情觀之，尚難認該20萬
    元確屬抗告人自有資產，是抗告意旨主張其目前自有現金20
    萬元云云，實難以採信。另依100年8月29日製表之抗告人稅
    務電子閘門財產所得調件明細表所示（見原法院卷第70至71
    頁），抗告人另有車牌號碼3FY-9253號、裕隆廠牌、1988年
    份及車牌號碼3K6-7689號、TOYOTA廠牌、1996年份之汽車各
    1輛，惟其於原法院訊問時陳稱：伊之兩台車子均有欠稅沒
    有繳，現在牌照均被註銷，其中TOYOTA係8年前以10萬元買
    入，從被註銷大約有2、3年沒有開了，裕隆則係車齡20多年
    的車子，比TOYOTA汽車更久沒開，因為去修車被攔等語（見
    原法院卷第68頁），是抗告人所有之上開車輛均無牌照，以
    出廠年份計算，均已逾行政院公佈之固定資產耐用年限數表
    所規定之耐用年數5年，且多年未使用，應無任何交易價值
    ，從而抗告人之資產現至多應僅前開其於原法院所提出之現
    金4萬5,000元。
  (二)而經本院函詢新北市政府稅捐稽徵處板橋分處，抗告人目前
    尚滯欠該轄使用牌照稅本稅10萬680元、滯納金1萬4,094元
    （見本院卷第33至34頁），合計為11萬4,774元。抗告人另
    對於一般債權人陽信商業銀行股份有限公司（本金32萬5,52
    3元）、匯豐（台灣）商業銀行股份有限公司（本金21萬3,6
    34元）、合作金庫銀行股份有限公司（本金494萬2,796元）
    、台北富邦商業銀行股份有限公司（本金1萬9,249元）、遠
    東國際商業銀行股份有限公司（本金、利息、違約金合計91
    萬5,140元），負有債務金額共計為641萬6,342元，亦有上
    開債權人之陳報狀等件在卷可證（分別見原法院卷第31至31
    -1頁、第35至44頁、第46至47頁、第54至55頁、第60至66頁
    ），是抗告人所負具優先權之稅捐債務金額為11萬4,774元
    ，一般債務金額則為641萬6,342元。
三、雖抗告人之資產不足以清償其債務，惟其所滯欠之稅捐債務
    已達11萬4,774元，是其之現有資產現金4萬5,000元，顯不
    足清償上開稅捐等優先債權，他債權人更無受償之可能，倘
    予宣告破產，尚須優先支付破產財團之管理、分配所生之費
    用及破產管理人之報酬等財團費用，將使破產財團之財產更
    形減少，優先債權人即稅捐機關之債權減少分配或無從分配
    ，其他債權人更無在破產程序受分配之可能，顯與破產制度
    之本旨不合。是抗告人依破產法第57條、第58條規定，聲請
    裁定宣告抗告人破產，依首開說明，不應准許。原法院駁回
    抗告人之聲請，理由雖有不同，結論並無二致。抗告意旨指
    摘原裁定不當，聲明廢棄，為無理由，應予駁回。
四、據上論結，本件抗告為無理由，爰裁定如主文。
中    華    民    國   100    年    12    月    26    日
                    民事第十一庭
                        審判長法  官  詹文馨
                              法  官  徐福晉
                              法  官  蔡和憲
正本係照原本作成。
不得再抗告。
中    華    民    國   100    年    12    月    27    日
                              書記官  李家敏